【裁判字號】    98,交聲,2002
【裁判日期】    980929
【裁判案由】    違反道路交通管理處罰條例聲明異議
【裁判全文】
臺灣臺北地方法院交通事件裁定        98年度交聲字第2002號
原處分機關  臺北市交通事件裁決所
異  議  人
即受處分人  甲○○
上列受處分人因違反道路交通管理處罰條例案件，對於臺北市交
通事件裁決所民國97年9 月25日所為之處分（原處分案號：北市
裁申字第裁22-AEW540177號）聲明異議，本院裁定如下：
    主  文
異議駁回。
    理  由
一、聲明異議意旨略以：異議人即受處分人甲○○於民國97年3
    月21日19時20分許駕駛車號6T-5603 號自用小客車行經臺北
    市○○○路○ 段88號前，因見該處停車格內車輛準備駛離，
    故未熄火緊靠路邊於該車後方等候，詎料車號HZ-8110 號自
    用小貨車由巷弄中右轉駛出，因閃避主幹道上之車輛，擦撞
    異議人之非行進中車輛，並加速逃逸。嗣後原舉發單位即臺
    北市政府警察局中正第一分局非但未對肇事車輛告發，竟對
    異議人舉發有「在交叉路口十公尺內臨時停車」之違規，異
    議人原為受害車主，未能對肇事車主求償，卻先遭受處罰，
    深感不服，特具狀聲明異議，請求撤銷原處分云云。
二、按受處分人不服道路交通管理處罰條例第8 條所定主管機關
    所為之處罰者，得於接到裁決書之翌日起20日內，向管轄地
    方法院聲明異議；交通法庭認聲明異議不合法律上之程式或
    其異議權已經喪失者，應以裁定駁回之，道路交通管理處罰
    條例第87條第1 項、道路交通案件處理辦法第18條前段分別
    定有明文。次按處理違反道路交通管理事件，有關文書送達
    之程序，依行政程序法之規定；送達，於應受送達人之住居
    所、事務所或營業所為之；於應送達處所不獲會晤應受送達
    人時，得將文書付與有辨別事理能力之同居人、受雇人或應
    送達處所之接收郵件人員以為送達，違反道路交通管理事件
    統一裁罰標準及處理細則第5 條、行政程序法第72條第1 項
    前段、第73條第1 項亦分別定有明文。
三、經查，異議人遭舉發違規後，先於97年9 月19日向原處分機
    關即臺北市交通事件裁決所到案陳述，又於97年9 月25日以
    電話陳述之方式請求原處分機關開立裁決書，此有原處分機
    關97年9 月26日北市裁申字第09742382000 號函文及本院98
    年6 月5 日與承辦人員蕭佳惠確認之公務電話紀錄各1 紙附
    卷可參，嗣原處分機關遂於97年9 月25日作成本件裁決，而
    該裁決書亦於97年10月2 日郵遞至臺北市○○路○ 段460 號
    之信基大樓總收發處，並由15樓之參數科技股份有限公司陸
    小姐代收，此有原處分機關98年6 月25日北市裁申字第0983
    8015200 號函文、大宗掛號函件聯、中華郵政股份有限公司
    臺北郵局98年6 月18日北二投字第0980700135號函文及區段
    投遞簽收清單等件在卷可考，經核該地址確與該公司登記地
    址相符（見卷附營利事業登記基本資料查詢），而依前揭原
    處分機關97年9 月26日函文記載可知，該函文正本係寄至「
    甲○○君（參數科技股份有限公司）」，此乃依異議人電話
    陳述而辦理裁決書之送達，且原處分機關同時隨函檢附空白
    異議狀1 份予異議人，並告知「得於接到裁決書之翌日起20
    日內，以司法狀紙連同裁決書正本提交本所轉送管轄地方法
    院交通法庭審理」之旨甚明，是原處分機關依異議人電話陳
    述，將本案裁決書對上址為送達，核屬正當，且該裁決書已
    交付與應送達處所之接收郵件人員以為送達，參照上開說明
    ，堪認本案裁決書業已於97年10月2 日合法送達，則異議人
    如對原處分機關所為之該裁決不服欲提起聲明異議，依照前
    開法條說明及異議人可據以知悉救濟程序之原處分機關97年
    9 月26日函文所示，其20日之法定聲明異議期間即自97年10
    月3 日（其收受上開該裁決書之翌日）起算至97年10月22日
    止，且異議人收受裁決書地址位在臺北市○○區○○路4 段
    460 號，與原處分機關地址為同一縣市，依法院訴訟當事人
    在途期間標準第4 條第1 項第1 款之規定「當事人居住於處
    罰機關所在之鄉、鎮、市（包括縣轄市、省轄市及院轄市）
    者，不扣除在途期間」，故97年10月22日為聲明異議之期間
    末日；然異議人於收受裁決書後，並未於上開法定期間內向
    原處分機關或法院提出聲明異議（僅於收受原舉發單位所開
    立之舉發違反道路交通管理事件通知單後、原處分機關開立
    裁決書前，分別於97年5 月27日、97年6 月26日、97年7 月
    15日及97年9 月19日提出申訴，見移送書所載，均非對於裁
    決書表示不服之聲明異議），卻遲至98年5 月19日始向原處
    分機關提起本件聲明異議，此有原處分機關收文章日期蓋印
    於聲明異議狀上在卷可稽，則本件異議人提起聲明異議之時
    點，已逾20日之法定期間，則其聲明異議顯然不合法律上程
    式，且無從補正，揆諸首揭說明，自應將異議人之異議於程
    序上予以駁回，且尚無從審酌異議人聲明異議時所提出之實
    體理由，併此指明。
四、據上論斷，應依道路交通管理處罰條例第87條第2 項，道路
    交通案件處理辦法第18條前段，裁定如主文。
中    華    民    國    98    年    9     月    29    日
                  交通法庭    法  官  吳勇毅
上正本證明與原本無異。
如不服本裁定，應於裁定送達後5 日內向本院提出抗告狀。
                              書記官  游秀珠
中    華    民    國    98    年    9     月    30    日


司法院資訊處製作；財團法人民間司法改革基金會備份。
